【裁判字號】    90,上易,1113
【裁判日期】    900518
【裁判案由】    妨害自由
【裁判全文】
臺灣高等法院刑事判決                            九十年度上易字第一一一三號
    上  訴  人  臺灣基隆地方法院檢察署檢察官
    被      告  丁○○
                甲○○○
    右二人共同
    選任辯護人  林宇文
                侯傑中
    被      告  乙○○
右上訴人因妨害自由案件，不服臺灣基隆地方法院八十九年度易字第四三八號，中華
民國九十年一月九日第一審判決（起訴案號：臺灣基隆地方法院檢察署八十九年度偵
字第二一四八號）提起上訴，本院判決如左：
    主  文
原判決撤銷。
丁○○、甲○○○共同以加害他人生命、身體之事，恐嚇他人致生危害於安全，各處
有期徒刑伍月，如易科罰金，均以參佰元折算日。
乙○○以加害他人生命、身體之事，恐嚇他人致生危害於安全，處有期徒刑參月，如
易科罰金，以參佰元折算日。
    事  實
一、丁○○、甲○○○、乙○○均為基隆市○○區○○路第一特獎社區住戶，丁○○
    、乙○○並為該社區住戶管理委員會管理委員；其等因社區管理及帳目問題與同
    社區住戶戊○○早生嫌隙；復因戊○○之汽車曾在地下室遭人砸毀，而該社區公
    告欄上貼有「社區流氓、砸毀汽車」等字條，疑為戊○○所為，益生憤恨。民國
    八十九年四月九日下午二時許，丁○○、甲○○○及社區住戶多人在社區內中庭
    ，適戊○○、丙○○夫婦自外返家，行至中庭外，即為丁○○、甲○○○發現，
    乃共同基於恐嚇戊○○之犯意，由丁○○手持二把劍對戊○○揮舞，並大聲質問
    戊○○何以稱伊為社區流氓，進而與戊○○發生激烈之爭吵，甲○○○則對戊○○及其妻丙○○恫稱要把小孩及妻子看好一點，言外之意表示加害妻小為恐嚇。
    嗣經社區其他住戶將彼等拉開，乃丁○○並未此干休，復前往戊○○之住處（基
    隆市○○區○○路五十五巷二十號四樓）門口按門鈴，要戊○○開門，因戊○○
    夫婦心生畏懼，不敢開門，丁○○始悻然離去。致使戊○○夫婦心生畏懼致生危
    害於安全。
二、乙○○於民國八十九年四月十三日凌晨，至戊○○之基隆市○○區○○路五十五
    巷二十號四樓住處，欲質問何以稱其為社區流氓及砸毀汽車等情事，因戊○○外
    出不在，乙○○乃以腳踢戊○○家大門，並大聲對屋內恫稱見到戊○○一次就打
    一次等語，嗣經鄰居盧林珠轉告，致使戊○○夫婦心生畏懼致生危害於安全。
三、案經戊○○、丙○○夫婦訴由基隆市警察局第一分局移送臺灣基隆地方法院檢察
    署檢察官偵查起訴。
    理  由
一、訊據被告丁○○、甲○○○矢口否認右揭犯行；被告丁○○辯稱伊當日係應鄰居
    之要求，將前在金門所購買之二把劍持往社區內給鄰居觀賞，適戊○○夫婦自外
    返家，伊僅質問畢某何以說伊是社區流氓，並非故意持該劍恐嚇畢某云云。被告
    甲○○○亦辯稱，是因戊○○未繳納費，而與之理論，並未向畢某恐嚇云云。被
    告乙○○經合法傳喚未到庭，據其於原審審理中則辯稱伊是有在某日晚前往畢某
    住處要與畢某談論其車被砸毀之事，但畢某不在，伊並未出言對畢某恐嚇云云。
二、但查：
  (一)被告李國隆、甲○○○委有前開犯行，業據告訴人戊○○、丙○○分別在警訊、
    原審審理中指訴綦詳，被告丁○○自承其與被害人戊○○發生爭吵時，手中確握
    有二把劍，被告甲○○○於原審審理中亦自承「當時戊○○和丁○○吵架，我過
    去要畢治國趕快把小孩、太太帶回家，因為當時很多人在看小孩也在哭，影響到
    社區，我才這樣說：：：」等語。經查被告丁○○所握手之二把劍為銀白色長約
    二、三公尺，狀極尖銳，具殺傷力。其與被害人又因社區管理及帳目問題早有嫌
    隙，竟手持利刃，夥同被告甲○○○與之爭吵，大聲咆哮，參以證人李健芳於原
    審證稱「：：：回到社區，看到丁○○拿一把劍，隔著欄柵和戊○○一人站一邊
    ，揮舞那把劍，有人把戊○○叫到旁邊，這時丁○○想要從旋轉門出來，有人按
    住門，不讓他出來：：：我只知道丁○○聲音很大，因為現場人很多，很混亂：
    ：：」等語相互以觀，本件雙方發生爭吵時場面應極為激烈，被告手持利刃，微
    論其有無對被害人揮舞該劍，即手僅手持該劍，即足以使心生恐懼，被告顯係持
    其所有之劍以揮舞之方式恐嚇被害人無疑；所辯未恐嚇被害人云云，誠難置信。
    而被告甲○○○於雙方爭吵之當場對被害人所言「把小孩、妻子看好一點」等語
    ，依當時情形以觀，其口氣係以被害人妻小之安危為威脅，已極具恐嚇之意，足
    以使被害人心生畏懼，所辯無恐嚇被害人云云，即不足採信。
  (二)被告乙○○於右揭時地如何以前言詞恐嚇被害人等情，亦據被害人指訴綦詳，核
    與在場目擊證人盧林珠於警訊中所陳「乙○○委員跑去畢先生的家大門，並於門
    外大罵一些不堪入耳言詞，恐嚇說戊○○你給我出來，你給我小心一點，我看你
    一次我就揍你一次」及其在原審結稱「：：：我想看清楚是誰，就在我家陽台往
    下看，該名男子指著上面說『畢先生你是什麼東西，敢查我的資料，說我不是區
    分所有權人，我遇到你一次就打你一次」（原審卷第九十八頁）等語相符，事證
    已極明確，所辯前開情詞，不足採信。至同案被告江隆義、黃銀樹於原審均已證
    稱被告丁○○確有持二把劍與被害人戊○○爭吵，雖其等並未稱被告丁○○有揮
    舞該二把劍，但並未能為被告有利之認定。證人李健芳雖證稱被告丁○○拿一把
    劍，與事實不符（應係二把劍），亦不能認其證言為不實，併此敘明。
三、綜上論述，本件事證已極明確，被告丁○○、甲○○○、乙○○犯行均堪認定，
    核其等所為，均係犯刑法第三百零五條之恐嚇罪，被告丁○○、甲○○○二人間
    有犯意聯絡及行為之分擔，為共同正犯，被告乙○○在被害人戊○○住宅前恐嚇
    被害人時，被害人雖不在現場，但既經鄰人轉述，致生畏懼，仍應成立該罪責。
    末查，被告等行為後，刑法第四十一條業於民國九十年一月修正，同年月十日經
    總統公布施行，依修正後之刑法第四十一條規定「犯最重本刑為五年以下有期徒
    刑以下之刑之罪，而受六個月以下有期徒刑或拘役之宣告，因身體、教育、職業
    、家庭之關係，執行顯有困難者，得以一元以上三元以下折算一日易科罰金。
    但確因不執行所宣告之刑難收矯正之效，或難以維持秩序者，不在此限。」又前
    述易科罰金之折算標準，業據罰金罰鍰提高標準條例第二條前段規定，就其原定
    數額，提高為一百倍折算一日。經比較修正前後刑法第四十一條之結果，新法對
    被告並無不利，依刑法第二條第一項前段規定，應適用修正後刑法第四十一條之
    規定。
四、原審未察，遽為無罪之諭知，即有未合；公訴人上訴意旨，指摘原判決不當，求
    予撤銷改判，為有理由，自應由本院將原判決予以撤銷改判。爰審酌被告等均為
    該社區住戶，被告丁○○、乙○○且擔任社區管理委員會管理委員，不思敦親睦
    鄰，戮力服務住戶，僅因被害人查帳問題，即對之心生憤恨，先後予以恐嚇，致
    被害人心生畏懼，並因而搬離該社區，足見被害人畏懼之深；被告等所為自不宜
    輕縱，爰審酌一切情狀，分別量處如
    主文
    第二、三項所示之刑，並均諭知易科罰金折算之標準，以示儆戒。
五、公訴意旨另以被告丁○○前往畢某住處按門鈴，因畢某不敢開門，乃在畢某家大
    門留下血手印云云，唯經詰之被告丁○○辯稱伊與戊○○發生爭吵時，手上之劍
    適經鄰人將劍奪下，拉扯間小指受有傷害而流血，之後伊至戊○○家按門鈴時，
    才留下手指頭的血跡，並非故意留下血手印等語。被害人戊○○於原審法院訊問
    時亦陳稱其與被告丁○○在中庭爭吵時，雙手都有血云云（原審卷第五十一頁）
    ，則被告丁○○之雙手既均沾有血跡，其在按門鈴時血跡因而沾到大門牆壁，自
    有可能；且參以被害人所提出之照片以觀，該血跡係觸摸牆壁時所留，並非所謂
    之血手印，有該照片在卷可按。被告丁○○所辯應堪採信。唯此部分與前開有罪
    部分，係屬一行為之繼續，為單純一罪，故不另為無罪之諭知。
六、被告甲○○○、乙○○經合法傳喚，無正當理由不到庭，爰不待其陳述，逕行判
    決。
據上論斷，應依刑事訴訟法第三百六十九條第一項前段、第三百六十四條、第三百七
十一條、第二百九十九條第一項前段、刑法第二條第一項前段、第二十八條、第三百
零五條、第四十一條、罰金罰鍰提高標準條例第一條前段、第二條判決如主文。
本案經檢察官林炳雄到庭執行職務。
中    華    民    國     九十     年       五       月        十八      日
                          臺灣高等法院刑事第十八庭
                              審判長法  官  吳      敦
                                    法  官  吳  明  峰
                                    法  官  林  陳  松
右正本證明與原本無異。
不得上訴。
                                    書記官  鎖  瑞  嶺
中    華    民    國     九十     年       五       月       二十二     日
附錄本判決論罪科刑法條：
刑法第三百零五條
以加害生命、身體、自由、名譽、財產之事，恐嚇他人致生危害於安全者
，處二年以下有期徒刑、拘役或三百元以下罰金。


司法院資訊處製作；財團法人民間司法改革基金會備份。
